臺灣桃園地方法院刑事判決　　　　　　　　　　　　　九十年度交訴字第一三五號
　　公　訴　人　臺灣桃園地方法院檢察署檢察官
　　被　　　告　乙○○
右列被告因肇事遺棄案件，經檢察官提起公訴（九十年度偵字第六五七二號），本院
判決如左：
    主  文
乙○○無罪。
    理  由
一、公訴意旨略以：被告乙○○於民國九十年一月十四日上午六時三十分許，駕駛車
    牌號碼ＡＩ─一三七七號自用小客車，沿桃園縣龜山鄉○○路往桃園市方向行駛
    ，途經長壽路與自強西路口，因未注意車前狀況並讓直行車先行貿然左轉，而與
    對向由被害人甲○○所駕駛沿長壽路直行之車牌號碼ＦＤ─七八九一號自用小客
    車發生碰撞，致被害人因此受有前額多處撕裂傷及右手撕裂傷等傷害（傷害部份
    未據告訴）後逃逸，嗣經警循線於同日下午八時二十分通知到案後查獲上情，因
    認被告涉有刑法第一百八十五條之四之駕駛動力交通工具肇事致人受傷而逃逸罪
    嫌。
二、本件公訴人認被告乙○○涉有肇事遺棄罪犯行，係以被告自承有於右揭時地與被
    害人甲○○所駕駛車輛發生事故，並致被害人受傷等事實，及卷附長庚紀念醫院
    診斷書及交通事故調查報告表各一紙，照片六幀，為其主要論據。按犯罪事實應
    依證據認定之，無證據不得推定其犯罪事實。又不能證明被告犯罪者，應諭知無
    罪之判決，刑事訴訟法第一百五十四條、第三百零一條第一項分別定有明文。次
    按增訂刑法第一百八十五條之四之立法意旨，係為維護交通安全，加強救護，減
    少被害人之死傷，促使駕駛人於肇事後，能對被害人即時救護，特設該條，乃對
    於肇事致人死傷而逃逸之人加以處罰，合先敘明。
三、本件訊據被告乙○○則堅決否認有何駕車肇事致人死傷而逃逸之犯行，辯稱：「
    當日車禍發生後，我與對方都有下車，對方的頭上有流血，我的頭也有撞到自己
    的車門，對方的朋友（按即證人宋富賓）剛好從後面過來，於是就下車過來，我
    叫該位朋友先把對方送醫，那位朋友也說要幫我們報警，當時只有我一人留在現
    場，警察還未來，但我覺得頭很痛想吐，所以就搭經過的計程車先去就醫‧‧‧
    我的車子留在現場，警察把該車拖吊到修理場去，‧‧‧警察通知我家裡的人請
    我到警察局說明，我不知是何人報警的」等語。經查：
（一）被告對於右揭時、地駕車肇事致被害人甲○○受傷（傷害部分未據告訴），後
      離開現場之事實固不爭執，業據被害人陳明在卷，並經證人即被害人同事宋富
      賓結證屬實，復有道路交通事故調查報告表、現場圖、診斷證明書及和解書各
      乙紙、現場照片六幀附卷可稽，是被告駕車肇事致人受傷（傷害部分未據告訴
      ）後離開現場乙節，首堪認定。
（二）被告於肇事後，曾下車欲查探被害人有無受傷，適遇證人宋富賓下車協助，被
      告表示要證人快送被害人就醫，證人先打電話報警後才送被害人就醫，被害人
      與證人離開現場時，雖未要求被告留在現場，但有記下被告的車號，且離開時
      被告還在現場等情，業經被害人及證人迭於警訊及本院審理中陳明在卷，核與
      被告上開所辯相符，足認被告於肇事後並無逃逸之意圖。蓋被告苟具肇事逃逸
      之故意，於車禍發生後，大可立即駕車離去，豈會有先下車詢問被害人傷勢，
      並請證人協助將被害人送醫之舉。參以被告陳稱其係因車禍受傷，疼痛難耐，
      無法等到警方到達現場處理，即搭路過的計程車前去就醫，其先於同日上午七
      時二十分許（即前開車禍發生後約一小時），赴永昌堂國術館治療左手腕脫臼
      、左大腿挫傷之傷害；復於同日至財團法人天主教聖保祿修女會醫院治療，經
      診斷受有頭部外傷、左手腕、雙腿擦傷等傷害，此有永昌堂國術館九十年一月
      十四日治療證明書、財團法人天主教聖保祿修女會醫院九十年一月十五日診斷
      證明書各乙紙附卷足佐，顯見被告確係因前開車禍受傷，不堪疼痛，始離開車
      禍現場。佐以被告離開現場時，係搭乘計程車離去，而將其所駕駛，為其子田
      文良所有之車牌號碼ＡＩ─一三七七號自用小客車留在現場乙節，除據證人到
      庭證述綦詳外，並有警方製作之現場照片六幀附卷可考，可知被告所辯其主觀
      上並無肇事逃逸之故意，客觀上亦無肇事逃逸之行為，僅係因受傷就醫而離開
      現場等語並非無稽。
（三）綜上所述，增訂刑法第一百八十五條之四之立法意旨，既在促使駕駛人於肇事
      後，能對被害人即時救護，業如前述，是本件被告於駕車肇事後，即下車察看
      被害人情況，並由證人立刻陪同被害人就醫，證人亦記下被告所駕車輛之車牌
      號碼，提供警方處理本件車禍案件參考，事後被告並與被害人達成民事上和解
      ，賠償被害人損失等情，已如前述，則被告於主觀上既認被害人已獲適當救護
      ，及其於被害人就醫後逕自離開現場，另行就醫之客觀行為，與上開規範之意
      旨即無違逆，益徵被告於駕車肇事致人受傷後離開現場之行為，實與刑法第一
      百八十五條之四規範之肇事逃逸罪之構成要件有間。
（四）此外，本院復查無其他積極證據足資認定被告有何前述公共危險之犯行，揆諸
      首揭說明，既不能證明被告此部分犯罪，即應為無罪之諭知，以免冤抑。
據上論斷，應依刑事訴訟法第三百零一條第一項，判決如主文。
本案經檢察官楊挺宏到庭執行職務。
中      華      民      國    九十一    年      一      月      四      日
                                  臺灣桃園地方法院交通法庭
                                  審判長法  官  吳  爭  奇
                                        法  官  范  明  達
                                        法  官  胡  芷  瑜
右正本證明與原本無異。
如不服本判決，應於判決送達後十日內，向本院提出上訴狀。
                                        書記官  劉  晨  輝
中      華      民  國    九十一    年      一      月      四      日
